臺灣高等法院民事裁定　　　　　　　　　100年度抗字第466號
抗　告　人　吳莊秀英
上列抗告人因與相對人林周淑端間假扣押事件聲明異議，對於中
華民國100年3月7日臺灣宜蘭地方法院100年度事聲字第15號裁定
提起抗告，本院裁定如下：
    主  文
抗告駁回。
抗告訴訟費用由抗告人負擔。
    理  由
一、按「抗告法院為裁定前，應使債權人及債務人有陳述意見之
    機會。」民事訴訟法第528條第2項固有明文，然假扣押有防
    止債務人脫產之目的，法院於審理假扣押聲請時，自應顧及
    隱密性，觀諸強制執行法第132條第1項規定：「假扣押或假
    處分之執行，應於假扣押或假處分之裁定送達同時或送達前
    為之。」即明，此一隱密性之要求，於債權人對第一審法院
    駁回其假扣押聲請之裁定提起抗告之程序，亦應如此。而當
    事人就第一審法院關於假扣押之裁定所為抗告，有係債務人
    就第一審法院准許假扣押之聲請所為者，有係債權人就第一
    審法院駁回其假扣押之聲請所為者，於前者之情形因債權人
    已實施假扣押之查封，債務人無脫產之虞，假扣押程序之隱
    密性要求，已無必要，為保障雙方當事人之程序權，法院自
    應依前開第528條第2項規定，使債權人及債務人雙方就准許
    假扣押之裁定當否陳述意見。反之，於後者情形，因假扣押
    程序之隱密性仍有必要，若責令抗告法院仍應依前開第528
    條第2項之規定，使債務人有陳述意見之機會，無異責令抗
    告法院必須於假扣押裁定前即使債務人知悉債權人聲請假扣
    押之情事，顯非合理。參酌前開第528條第2項之立法，係參
    考日本民事保全法第41條、第29條有關債務人對准許假扣押
    之裁定為保全異議及保全抗告之規定，而非准許假扣押之即
    時抗告之規定（參閱司法院民事訴訟法研究修正資料彙編(八)
    第896頁、第1125頁），應解為上開第528條第2項之規定，
    僅適用於前者，即第一審法院准許假扣押之聲請，由債務人
    提起抗告之情形。至於後者，即第一審法院駁回假扣押之聲
    請，由債權人提起抗告之程序，抗告法院是否使債務人有陳
    述意見之機會，仍應依一般裁定程序，由法院依其職權定之
    （民事訴訟法第234條參照），無前開第528條第2項之適用
    。本件原法院係駁回債權人即抗告人假扣押之聲請，本院審
    酌全案情節，認無使債務人即相對人林周淑端陳述意見之必
    要，核先敘明。
二、本件抗告人主張：伊於原法院主張相對人積欠伊債務，伊已
    對相對人發存證信函催告清償，然均不獲相對人善意回應，
    且聞相對人有變賣財產，逃避追索之虞，唯恐久延至日後有
    不能強制執行或甚難執行之虞，爰聲請本件假扣押等情，已
    提出相對人開立之本票影本及存證信函為釋明，伊並陳明若
    釋明尚有不足，願供擔保以補釋明之不足，原法院即應准予
    伊假扣押之聲請。惟原法院以伊未釋明假扣押原因；且上開
    本票已經原法院86年度羅票字第911號裁定准予強制執行，
    即有確定之執行名義得徑予強制執行，無聲請假扣押之必要
    為由，駁回伊之聲請及聲明異議。然伊前持上開執行名義聲
    請強制執行，因相對人提起債務人異議之訴，業經原法院99
    年度訴字第347號判決相對人勝訴，該執行程序已遭撤銷，
    已無得逕為強制執行之可能。是原裁定駁回伊之聲請及聲明
    異議，為無理由，爰提起本件抗告，求為救濟等語。
三、按債權人就金錢請求或得易為金錢請求之請求，欲保全強制
    執行者，固得聲請假扣押，但非有日後不能強制執行或甚難
    執行之虞者，不得為之，且債權人就請求及假扣押之原因，
    應釋明之，該釋明如有不足，而債權人陳明願供擔保或法院
    認為適當者，法院得定相當之擔保，命供擔保後為假扣押，
    此觀民事訴訟法第522條第1項、第523條第1項及第526條第1
    項、第2項之規定即明。參諸該第526條第2項規定，係於92
    年2月7日修正民事訴訟法時將原規定之「債權人雖未為前項
    釋明，如就債務人所應受之損害已供法院所定之擔保者，得
    命假扣押」，修正為現行規定，即見債權人聲請假扣押，仍
    應先釋明至使法院信其請求及假扣押之原因大致為適當始可
    。僅於其釋明不足時，法院為補強計，始得命供擔保（該條
    項立法理由參照）。查本件抗告人前持原法院86年度羅票字
    第911號民事裁定聲請強制執行，經原法院99年度司執字第1
    1202號強制執行事件受理，嗣因相對人提起債務人異議之訴
    主張時效抗辯，而遭原法院99年度訴字第347號撤銷上開99
    年度司執字第11202號執行程序等情，業經原法院調卷審核
    屬實，是抗告人主張已無所謂得逕為強制執行之執行名義存
    在乙節，堪可採信。次查，抗告人聲請本件假扣押，就其請
    求及假扣押原因，即相對人積欠伊債務，伊已對相對人發存
    證信函催告清償，然均不獲相對人善意回應，且聞相對人有
    變賣財產，逃避追索之虞等情，雖據提出本票、存證信函、
    承諾切結書、委託書、民事起訴狀及民事開庭通知書等影本
    為證（見原法院99年度司裁全字第332號卷第4至5頁、本院
    卷第11至14頁），惟上開本票並未記載受款人，而上開承諾
    切結書、委託書亦僅記載相對人承諾及委託第三人周金榮辦
    理之事項，未記載抗告人為借款債權人；而上開存證信函、
    民事起訴狀及民事開庭通知書，則係抗告人單方主張相對人
    欠負其借款未清償，是上開書證均未釋明抗告人對相對人有
    借款債權。是抗告人就其假扣押之請求，未為任何釋明，依
    前開說明，其聲請對相對人之財產為假扣押，不應准許，原
    法院駁回抗告人之聲請及聲明異議，並無違誤。抗告人指摘
    原法院裁定不當，聲明廢棄，為無理由，應予駁回其抗告。
四、據上論結，本件抗告為無理由。爰裁定如主文。
中    華    民    國   100    年    4     月    13    日
                    民事第十一庭
                        審判長法  官  呂太郎
                              法  官  劉坤典
                              法  官  徐福晉
正本係照原本作成。
不得再抗告。
中    華    民    國   100    年    4     月    13    日
                              書記官  秦仲芳